【裁判字號】    98,訴,930
【裁判日期】    980629
【裁判案由】    毒品危害防制條例
【裁判全文】
臺灣臺北地方法院刑事判決               98年度訴字第930號
公  訴  人  臺灣臺北地方法院檢查署檢察官
被      告  甲○○
上列被告因毒品危害防制條例案件，經檢察官提起公訴（98年度
毒偵字第1278號），被告於本院準備程序中就被訴事實為有罪之
陳述，經告以簡式審判之旨，並聽取當事人之意見後，經本院合
議庭裁定由受命法官獨任以簡式審判程序審理，茲判決如下：
    主  文
甲○○施用第一級毒品，累犯，處有期徒刑壹年。
    事  實
一、甲○○前於民國89年間因施用第二級毒品案件，經依本院89
    年度毒聲字第408 號裁定送觀察、勒戒後，認有繼續施用毒
    品傾向，再經依本院89年度毒聲字第1111號裁定令入戒治處
    所施以強制戒治，嗣經評定合格，經本院89年度毒聲字第27
    72號裁定停止戒治，所餘戒治期間付保護管束，於90年5 月
    10日保護管束期滿，停止戒治裁定未經撤銷而視為執行完畢
    ，由臺灣臺北地方法院檢察署檢察官於90年8 月14日以90年
    度戒毒偵字第164 號為不起訴處分確定。其於受前開強制戒
    治執行完畢釋放出所後5 年內，又於92年間再犯施用第一級
    毒品罪，經本院於93年4 月12日以92年度訴字第1907號判決
    判處有期徒刑8 月確定，於94年1 月17日縮刑期滿執行完畢
    。其再於94年間犯施用第一級毒品罪，經本院於95年1 月18
    日以94年度訴字第1382號判決判處有期徒刑10月確定，復於
    95年間因犯施用第一級毒品罪，經本院於95年6 月30日以95
    年度訴字第675 號判決判處有期徒刑1 年，減為有期刑6 月
    確定，上開二罪所宣告之刑接續執行，於96年8 月22日縮刑
    期滿執行完畢。其另於97年11月11日施用第一級毒品海洛因
    ，經本院以98年度訴字第201 號審理中（本院已於98年3 月
    20日判決，判處有期徒刑1 年），竟猶不知戒除毒害，另基
    於施用第一級毒品海洛因之犯意，於98年3 月17日晚間10時
    許，在其當時位於臺北市○○區○○路2 段50巷4 弄5 號租
    屋處，以注射針筒注射之方式，施用第一級毒品海洛因1 次
    。嗣於同年月19日凌晨0 時5 分許，為警在其上開西園路租
    屋處執行查捕通緝犯作業時查獲，並採集其尿液送驗呈嗎啡
    陽性反應，始知上情。
二、案經臺北市政府警察局萬華分局報請臺灣臺北地方法院檢察
    署檢察官偵查起訴。
    理  由
一、程序事項: 本件被告甲○○所犯施用第一級毒品罪，其法定
    刑為5 年以下有期徒刑，並非死刑、無期徒刑或最輕本刑有
    期徒刑3 年以上之罪，亦非高等法院管轄第一審案件，且於
    本院準備程序進行中，被告先就被訴事實為有罪之陳述，經
    告知被告簡式審判程序之旨，並聽取檢察官、被告之意見後
    ，本院合議庭裁定由受命法官獨任進行簡式審判程序，是本
    件之證據調查，依刑事訴訟法第273 條之2 規定，不受同法
    第159 條第1 項、第161 條之2 、第161 條之3 、第163 條
    之1 及第16 4條至第170 條規定之限制，合先敘明。
二、上揭犯罪事實，業據被告於警詢、偵訊及本院審理中坦承在
    卷（見偵查卷第6 頁、第28、29頁、本院卷第31頁背面、第
    35頁），而被告為警查獲後所採集之尿液經送台灣尖端先進
    生技醫藥股份有限公司鑑驗，呈鴉片類（嗎啡、可待因）陽
    性反應，此有該公司98年4 月3 日濫用藥物檢驗報告及臺北
    市政府警察局偵辦毒品案件尿液檢體委驗單各1 紙附卷可稽
    （見偵查卷第9 、11頁），該公司係以EIA 酵素免疫分析法
    、GC/MS 氣相層析質譜儀分析法為初步、確認檢驗，其結果
    信而有徵，足為本院判斷之依據，並足以擔保被告前開任意
    性自白與事實相符。查，被告前有事實欄一所載施用毒品行
    為經觀察勒戒及強制戒治執行完畢，又於前揭強制戒治執行
    完畢後之5 年內，因再犯施用毒品行為經追訴處罰等情，有
    臺灣高等法院被告前案紀錄表可按。本件被告施用第一級毒
    品行為固然在前揭觀察勒戒、強制戒治執行完畢5 年後再犯
    ，惟依毒品危害防制條例第20條、第23條等規定觀之，就施
    用毒品者，祇於「初犯」及「五年後再犯」二種情形，有其
    追訴條件之限制，即須於初犯經觀察、勒戒或強制戒治釋放
    後，5 年內均無施用毒品之行為，始能認其前所實施之觀察
    、勒戒或強制戒治已足遮斷毒癮，而得於5 年後再犯時，再
    予適用初犯之規定，重行觀察、勒戒等程序。倘5 年內已經
    再犯，被依法追訴處罰，縱其第3 次（或第3 次以上）施用
    毒品之時間在初犯釋放5 年以後，即與「五年後再犯」之情
    形有別，且因已於「五年內再犯」，顯見其再犯率甚高，原
    實施觀察、勒戒或強制戒治，已無法收其實效，而無5 年戒
    斷期之存在，自無再經觀察、勒戒及強制戒治之必要，應逕
    行追訴處罰（最高法院95年度第7 次刑事庭會議紀錄、95年
    度台上字第1071號判決意旨參照）。是本案事證明確，被告
    犯行堪以認定，應予依法論科。
三、查海洛因依毒品危害防制條例第2條第2項規定，屬第一級毒
    品。核被告所為，係犯毒品危害防制條例第10條第1 項之施
    用第一級毒品罪；被告持有第一級毒品海洛因之行為，應為
    施用第一級毒品之行為吸收，不另論罪。又被告前有如事實
    欄所載犯罪科刑及刑之執行紀錄，此有臺灣高等法院被告前
    案紀錄表附卷可證，其於受徒刑之執行完畢後，5 年以內故
    意再犯本案有期徒刑以上之罪，為累犯，應依刑法第47條第
    1 項規定，加重其刑。爰審酌被告歷經觀察勒戒、強制戒治
    之矯治處遇，仍無法戒除毒癮，又曾有多次施用毒品前案，
    卻無法戒慎警惕，顯見其毒癮不輕，惟被告之犯罪行為主要
    係戕害自身，並未直接積極損害他人之利益，到案後坦承犯
    行等一切情狀，量處如主文所示之刑。至於被告所有，持以
    犯本件施用第一級毒品罪所用之注射針筒，並未扣案，且已
    經拋棄，業據被告供明在案，該針筒客觀上應已不存在，爰
    不另為沒收之諭知，附此敘明。
據上論斷，應依刑事訴訟法第273條之1第1項、第299條第1項前
段，毒品危害防制條例第10條第1項，刑法第11條前段、第47條
第1項，判決如主文。
本案經檢察官杜慧玲到庭執行職務。
中    華    民    國    98    年    6     月    29    日
                  刑事第十庭    法  官  林春鈴
以上正本證明與原本無異。
如不服本判決應於收受送達後10日內向本院提出上訴書狀，並應
敘述具體理由；其未敘述上訴理由者，應於上訴期間屆滿後20日
內向本院補提理由書（均須按他造當事人之人數附繕本）「切勿
逕送上級法院」。
                                書記官  黃鈴容
中    華    民    國    98    年    6     月    29    日
附錄本案論罪科刑法條全文:
毒品危害防制條例第10條
施用第一級毒品者，處 6 月以上 5 年以下有期徒刑。
施用第二級毒品者，處 3 年以下有期徒刑。


司法院資訊處製作；財團法人民間司法改革基金會備份。
